【裁判字號】    89,上易,1198
【裁判日期】    890920
【裁判案由】    家庭暴力防治法等
【裁判全文】
臺灣高等法院高雄分院刑事判決                  八十九年度上易字第一一九八號
    上  訴  人
    即  被  告  甲○○
右上訴人因違反家庭暴力防治法等案件，不服臺灣屏東地方法院八十九年度易字第七
四四號、中華民國八十九年六月二十一日第一審判決（起訴案號：臺灣屏東地方法院
檢察署八十九年度偵字第二一五○號、二五五二號、二○五二號），提起上訴，本院
判決如左：
     主  文
上訴駁回。
     事  實
一、甲○○與乙○○原為夫妻關係，於八十九年二月十五日經兩願離婚，二人具有家
    庭暴力防治法第三條第一款所定之家庭成員關係。詎甲○○基於傷害之概括犯意
    ，先於同年三月八日上午七時許，在屏東縣屏東市○○路一四五巷九號，與乙○
    ○因細故發生爭執，竟扯乙○○頭髮並以童軍繩勒住林女之頸部，致乙○○受有
    頸部環狀15×2公分瘀傷，並向乙○○恫稱：要讓兩造所生子女（李松霖、李政
    龍、李啟銘）重新出世云云，致乙○○心生畏懼，足生危害於乙○○日常生活之
    安定，而經屏東縣警察局屏東分局向本院聲請核發保護令，屏東地院民事庭並於
    同年月十六日以八十九年度暫家護字第三一號核發暫時保護令，裁定甲○○不得
    對乙○○及其子女實施身體上及精神上不法侵害之行為，亦不得直接或間接對於
    乙○○為騷擾行為，甲○○仍不知警惕，復基於違反前開保護令之概括犯意，先
    於同年三月二十日十四時許在前述處所，以手毆打乙○○頭、手等部位，致乙○
    ○分別受有顏面3×2公分、4×1公分，前頸部7×1、9×2公分，左前臂5×1、2?
    ?公分瘀傷等傷害。乙○○因不堪其擾，搬回屏東縣屏東市○○里○○路二十五
    之六號娘家居住後，甲○○繼於同年四月二日十三時四十分許，在乙○○娘家之
    住宅內，與乙○○就小孩監護權問題發生爭執後，以手捶打乙○○，乙○○跑入
    房間內，甲○○仍欲破門而入，並以「幹你娘雞巴」、「臭雞巴」、「破盤仔」
    、「賤人」等語辱罵乙○○，造成乙○○左肩門、右踃淤血及左足踝扭傷，而對
    乙○○實施身體上及精神上之不法侵害，在雙方拉扯時，甲○○為使乙○○屈服
    ，乃基於強制之犯意，趁乙○○不備，以腕力將乙○○之手機取走之強暴方式，
    妨害乙○○使用手機之權利。嗣經乙○○胞弟林家儀報警處理，甲○○當場為警
    逮捕，而甲○○於警局製作筆錄時，猶對乙○○恫嚇「不要逼我做不願意做的事
    」，致乙○○心生畏怯，足生危害於乙○○之人身安全。
二、案經乙○○訴由屏東縣警察局屏東分局移送台灣屏東地方法院檢察署檢察官偵查
    起訴。
     理  由
一、訊據上訴人即被告甲○○坦承於同年三月八日上午七時許，在屏東縣屏東市○○
    路一四五巷九號，與乙○○因細故發生爭執，竟以童軍繩勒住乙○○之頸部，致
    乙○○受傷等情坦承在卷，惟辯稱：與乙○○有拉扯，未毆打乙○○，係為小孩
    子問題吵架，沒有拿她的手機，沒有打她，在警局說不要逼我做不願意做的事並
    沒有恐嚇的意思等語。
二、經查：右揭事實，業據告訴人乙○○於警、偵訊指述綦詳，復有證人林家儀及林
    美足分別於警訊、偵查時供述明確，並有行政院衛生署屏東醫院驗傷診斷書二紙
    、國仁醫院診斷證明書影本一紙、照片二紙及屏東地院八十九年度暫家護字第三
    一號民事暫時保護令一件在卷可稽；又暫時保護令自核發時起生效，於法院審理
    終結核發通常保護令或駁回聲請時失其效力，家庭暴力防治法第十五條第五項定
    有明文，是該暫時保護令既於八十九年三月十六日經臺灣屏東地方法院民事庭核
    發，該暫時保護令即自該日發生效力；參以被告亦坦認辱罵告訴人乙○○，且有
    發生拉扯，堪認告訴人乙○○之指述並非子虛；則被告動輒以武力及不堪入耳之
    言語相向，並不時出言要對告訴人及兩造所生子女不利，衡此舉動在客觀上已足
    使人心生畏懼，且為對告訴人造成精神上不法侵害及騷擾行為，被告上開辯解，
    顯係卸詞，不足採信，事證明確，被告犯行堪以認定。
三、核被告甲○○於八十九年三月八日所為係犯刑法第二百七十七條第一項之傷害罪
    、第三百零五條之恐嚇危害安全罪。另核被告於同年月二十日、四月二日所為係
    犯刑法第二百七十七條第一項之傷害罪、第三百零四條第一項之強制罪、第三百
    零五條之恐嚇危害安全罪（以上均屬家庭暴力防治法第二條第二項之家庭暴力罪
    ）及家庭暴力防治法第五條第一款、第二款之違反保護令罪。被告先後多次犯傷
    害、恐嚇危害安全及違反保護令罪，均時間緊接，犯罪構成要件相同，均顯係基
    於概括犯意反覆為之，為連續犯，應依刑法第五十六條規定論以一罪，並加重其
    刑。又被告甲○○於八十九年三月二十日所犯傷害罪及違反保護令罪；同年四月
    二日所犯傷害罪、強制罪及違反保護令罪；及在警局製作筆錄時所犯恐嚇罪及違
    反保護令罪名間，均屬一行為而觸犯數罪名，為想像競合犯，依刑法第五十五條
    之規定從一重之違反保護令罪處斷。
四、原審因而適用家庭暴力防治法第五十條第一款，刑法第十一條前段、第五十六條
    、第二百七十七條第一項、第三百零四條第一項、第三百零五條、第五十五條，
    罰金罰鍰提高標準條例第一條前段規定，並且審酌被告甲○○無視法院禁令，連
    續以傷害、恐嚇及騷擾之手段違反通常保護令，已足使告訴人陷於難以磨滅之恐
    懼陰霾，犯後猶飾詞否認而毫無悔意，對於告訴人之身體及精神上傷害甚詎，事
    後又未與告訴人達成民事和解等情及其他一切情狀，量處有期徒刑七月，原判決
    之認事用法並無違誤，量刑亦甚妥適，被告上訴意旨，指其已與告訴人達成和解
    ，原判決量刑太重云云，然查，告訴人乙○○經原審、本院傳訊均未到庭，被告
    嗣於原審辯論終結後（八十九年六月二十一日宣判）之八十九年六月二十二日始
    提出乙○○之撤回告訴狀，依法不生撤回告訴之效力，且究竟被告係如何與告訴
    人達成和解，亦未見告訴人說明，是以被告犯罪後之態度、犯罪情狀並未稍減，
    是以其上訴並無理由，應予駁回。
據上論結，應依刑事訴訟法第三百六十八條，判決如主文。
本案經檢察官郭振昌到庭執行職務。
中    華    民    國     八十九     年       九       月     二十     日
                              臺灣高等法院高雄分院刑事第二庭
                                  審判長法官  張明松
                                        法官  邱永貴
                                        法官  曾玉英
右正本證明與原本無異。
不得上訴。
                                      書記官  林靜霙
中    華    民    國     八十九     年       九       月    二十一    日
附錄本判決論罪法條
刑法第二百七十七條第一項：傷害人之身體或健康者，處三年以下有期徒刑、拘役或
                          一千元以下罰金。
刑法第三百零四條第一項：以強暴、脅迫使人行無義務之事或妨害人行使權利者，處
                        三年以下有期徒刑、拘役或三百元以下罰金。
刑法第三百零五條：以加害生命、身體、自由、名譽、財產之事，恐嚇他人致生危害
                  於安全者，處二年以下有期徒刑、拘役或三百元以下罰金。
家庭暴力防治法第五十條
違反法院依第十三條、第十五條所為之下列裁定者，為本法所稱之違反保護令罪，處
三年以下有期徒刑、拘役或科或併科新台幣十萬元以下罰金︰
一  禁止實施家庭暴力行為。
二  禁止直接或間接騷擾、接觸、通話或其他連絡行為。
三  命遷出住居所。
四  遠離住居所、工作場所、學校或其他特定場所。
五  命完成加害人處遇計畫：戒癮治療、精神治療、心理輔導或其他治療、輔導。
                                                                     Ｊ


司法院資訊處製作；財團法人民間司法改革基金會備份。
